臺灣士林地方法院刑事判決　　　　　　　　　　　　　　　　九十年度易字第四號
　　公　訴　人　臺灣士林地方法院檢察署檢察官
　　被　　　告　丁○
　　選任辯護人　田振慶
右列被告因違反醫師法等案件，經檢察官提起公訴（八十九年度偵字第四九二九號）
，本院判決如左：
  主  文
丁○共同意圖為自己不法之所有，以詐術使人將本人之物交付，處有期徒刑壹年貳月
附表所示之物均沒收。
  事  實
一、丁○未取得合法醫師資格，明知無合法醫師資格不得執行醫療業務，僅因曾在整
    型診所任職略諳醫理，且家計需款，竟基於執行醫療業務之犯意，先於民國八十
    九年三月底某二日，分別在丙○○所租設於台北市○○區○○路三五一號三樓「
    名留美髮美容」店內之美容室及乙○○位於台北市中山區○○○路○段八二巷二
    九號二樓之三住處，以自藥局購得之針筒及自貿易公司購來已經衛生署禁用之「
    矽膠」，注射於乙○○胸部內各一次，並收取新台幣（下同）六萬元之代價，復
    於八十九年四月初某日，以前開藥械，在丙○○前開美容室內，為丙○○注射胸
    部一次，並收取一萬元之代價。再於八十九年五月間，與明知其無合法醫師資格
    之丙○○〈所犯詐欺及幫助被告執行醫療業務罪部分，業據台灣台北地方法院（
    下稱台北地院）於九十年六月二十九日以九十年度易字第六七三號判處有期徒刑
    七月，緩刑三年〉共同基於意圖為自己不法所有之犯意聯絡，由丙○○於八十九
    年五月間，向多次前來該店美容保養之顧客戊○○佯稱可代為介紹醫師，以國外
    進口且為純植物萃取之「人工脂肪」幫其做胸部之整型等語，於八十九年五月五
    日下午戊○○至該店美容保養時，再予遊說，並撥打丁○電話，由戊○○與丁○
    洽詢，丁○隨即前來美容室，丁○分別在電話中及美容室內，向戊○○訛稱係國
    立台灣大學附設醫院（下稱台大醫院）整型外科之「陳奇意」醫師。施作胸部整
    型所用之「人工脂肪」係自國外進口之純植物萃取物，絕無副作用，費用僅需八
    萬元，戊○○僅需注射三次即可達效果，但一年內仍可不限次數持續施打等語，
    致戊○○陷於錯誤相信丁○為合法之醫師，且所施打之物為植物萃取絕無副作用
    之人工脂肪，而答應施打，丁○即於當日下午四時三十分許，在基於幫助丁○執
    行醫療業務之丙○○所提供之前述「名留美容美髮」中山店之美容室內，以自藥
    局購得之針筒、紗布及麻醉藥品等醫療器物及貿易公司購來已經衛生署禁用之「
    矽膠」，注射於戊○○之胸部內，戊○○於當日施打後並交付現金八萬元予丁○
    。惟戊○○回家後因覺不適，遂向台大醫院查詢，發現並無「陳奇意」醫師，且
    於同年月六日、八日，分別前去中山實美整型外科診所及長庚紀念醫院看診，經
    醫師告知注射胸部之物疑為矽膠，而向台北市衛生局檢舉，為配合衛生局查獲，
    遂打電話與丁○約於同月十二日下午十四時許實施第二次注射，是日並由友人甲○○陪同至上址，於丁○手持空針及矽膠欲對戊○○施以第二次注射之醫療行為
    時，為台北市政府衛生局查緝人員會同警方，當場查獲，並扣得丁○所有供執行
    醫療業務之如附表所示之醫療器具及藥物。
二、案經臺北市政府衛生局移送臺灣士林地方法院檢察署檢察官偵查起訴。
    理  由
一、訊據被告丁○，固不否認無合法醫師資格，仍於右揭時、地為乙○○、丙○○及
    戊○○為胸部整型之醫療行為等情不諱，惟辯稱：未自稱台大醫院醫師云云，辯
    護人則為被告利益辯稱：被告未自稱醫師，且未著醫師服，戊○○不可能誤認被
    告為醫師，戊○○明知整型手術市價需十幾萬元，被告僅收取八萬元，是戊○○
    無陷於錯誤。又被告係以其所有之醫學常識及施作胸部整型為向戊○○收取八萬
    元報酬之對價，並無不法所有之意圖云云。經查：
    (一)被告於前揭時、地，各以右述之代價，為丙○○、乙○○及戊○○胸部注射矽
      膠執行醫療業務乙節，業據證人乙○○、丙○○及戊○○分別於臺北市政府衛
      生局、偵查、本院調查中及台北地院九十年度易字第六七三號案件偵審中證述
      綦詳。
    (二)查被告係以扣案附表編號一之油質狀液體為戊○○等人注射胸部一情，業據被
      告自承，而該液體經本院送法務部調查局為「工業物品」鑑驗，經該局鑑驗結
      果該等液體與矽膠成份（SILICONES）相似，此有該局九十年三月二十二日
      陸(一)字第九○○一五七九四號檢驗通知書一份在卷可稽，並有戊○○至中山實
      美整型外科診所及長庚紀念醫院就診之診斷證明書，及丙○○至馬偕紀念醫院
      就診之診斷證明書在卷可查，堪認被告為戊○○等人注射者確為矽膠。
    (三)被告及辯護人雖辯稱：未自稱醫師，未著醫師服，且戊○○明知整型手術市價
      需十幾萬元，被告僅收取八萬元，是戊○○並無陷於錯誤。又被告係以其所有
      之醫學常識及施作胸部整型為對價，向戊○○收取報酬，並無不法所有之意圖
      云云，而證人丙○○於本院亦附和被告之詞，陳稱：被告未自稱醫師云云，然
      查丙○○向戊○○訛稱被告為醫師，其胸部整型所用之物為國外進口且係純植
      物萃取之「人工脂肪」等語，及被告同詐稱上開各語，並自稱為台大醫院整型
      外科之「陳奇意」醫師等語，使戊○○陷於錯誤而交付八萬元予被告，由其施
      作胸部整型，嗣向台大醫院查詢並無該醫師等情，業據證人戊○○證述詳實，
      並有戊○○所有第一商業銀行存摺明細表在卷可參，而證人甲○○於八十九年
      五月十二日陪同戊○○至名留美髮美容店內之美容室時，被告自稱為「陳醫師
      」，丙○○亦稱其為「陳醫師」等情，亦據證人甲○○分別於本案偵審及台灣
      台北地方法院前開案件偵審中述明。參以據證人戊○○於本院調查時陳稱：八
      十九年五月五日有一在丙○○美容室按摩之客人告稱有讓被告施打，效果不錯
      ，但會瘀血，被告亦稱施打後，給丙○○按摩較不會疼痛等語，及佐以戊○○
      於八十九年五月五日為被告整型後，旋即於同月六日、七日分赴中山實美整型
      外科診所及長庚紀念醫院就診（此有該診所及醫院出具之診斷證明書在卷可稽
      ）一情，堪認戊○○於為被告施打前即知施打後會有些許不舒服，是戊○○若
      非向台大醫院查詢得知被告非該院醫師，於已預知施打初期身體會不適之情形
      下，應無旋赴醫院診察之理。職是，證人戊○○陳稱被告自稱台大醫師，經電
      話查詢方知受騙一情，堪可採信。查被告無合法醫師資格，訛稱為醫師，且明
      知為戊○○施打之物為矽膠，仍佯稱係植物萃取之人工脂肪，其有施用詐術甚
      明，而被告無醫師之專業能力，以廉價之矽膠佯裝自國外進口之植物萃取液，
      而向戊○○收取高達八萬元之醫療費用，其有為自己不法所有之意圖甚明。上
      所辯，純為卸責之詞，不足採信。
    (四)此外，復有台北市政府衛生局查緝密醫現場紀錄表，台北市中山區衛生所非醫
      療機構八十九年五月十二日管理工作日記表、照片二紙附卷可稽，並有如附表
      所示之被告所有供執行醫療業務之醫療器具及藥物扣案可資佐證。
    綜上所述，被告犯行堪以認定，事證已明，應依法論科。
二、查被告行為後，醫師法第二十八條業於九十一年一月十六日修正公布，並於同年
    月十八日生效。修正前醫師法第二十八條第一項前段規定未取得合法醫師資格，
    擅自執行醫療業務者，處一年以上三年以下有期徒刑，得併科新台幣三萬元以上
    十五萬元以下罰金，其所使用之藥械沒收之，修正後該條刑度改為，處六個月以
    上五年以下有期徒刑，得併科新台幣三十萬元以上一百五十萬元以下罰金，其所
    使用之藥械沒收之，比較新舊法之規定，以修正前之醫師法對於被告較有利，依
    刑法第二條第一項但書規定，本件自適用修正前之醫師法。核被告為乙○○、丙○○及戊○○為胸部整型注射矽膠行為部分，係犯修正前醫師法第二十八條第一
    項前段之無照執行醫療業務罪。又被告與丙○○意圖為自己不法之所有，施用詐
    術使戊○○陷於錯誤而交付財物部分，係犯刑法第三百三十九條第一項之詐欺取
    財罪，被告若犯詐欺罪部分，與丙○○有犯意聯絡及行為分擔，為共同正犯。被
    告所犯前開二罪間，有方法結果之牽連關係，應從一重之詐欺取財罪論處。被告
    為乙○○、丙○○為矽膠注射胸部整型之執行醫療業務行為，雖未據起訴，惟此
    部分之犯行與公訴人已起訴且經本院論罪之醫師法第二十八條第一項前段部分為
    事實上一罪關係，為起訴效力所及，蒞庭檢察官請求本院併予審理，自得准許。
    另醫師法第二十八條第一項前段所謂執行業務，係指以反覆同種類行為為目的之
    社會活動而言，是本件被告雖前後為乙○○、丙○○及戊○○實施醫療行為，然
    此究屬單純一罪，並無連續犯之適用，蒞庭檢察官認此部分屬連續犯，顯有誤會
    ，附此敘明。爰審酌被告並無前科，素行尚佳（此有臺灣高等法院被告全國前案
    紀錄表可稽），因其夫李俊村殘障，其女李孟如骨原性惡瘤需手術就醫（此有被
    告所提台大醫院診斷證明書、殘障手冊等為證），家庭經濟負擔甚重，而犯上開
    犯行，及其執行整型手術次數、執行醫療業務期間、施行詐術之方式、詐得之金
    額、以矽膠隆乳有使矽膠流入胸腔內造成肺臟傷害或肺栓塞，進而產生呼吸困難
    ，甚或死亡之虞，經幾年後，乳房組織會充滿矽膠瘤，病患除有腫痛之現象外，
    其外型和觸感均與乳癌近似，遇此情形整型醫師均會建議切除所有乳房組織及矽
    膠瘤，是衛生署早已一再呼籲嚴禁以矽膠隆乳，此有有關矽膠隆乳之文獻報導數
    份及臺北市衛生局八十九年十月二十五日北市衛三字第八九二四七○一六○號函
    在卷可稽，是矽膠隆乳對被害人之傷害甚大、又丙○○及戊○○因被告矽膠隆乳
    而分別產生乳房矽膠腫瘤與矽膠注射變化、乳房腫塊（此有前開馬偕紀念醫院、
    中山實美整型外科診所、長庚紀念醫院之診斷證明書可證），被告造成之危害甚
    大，犯罪後業與戊○○和解，賠償其所受之損害等犯罪後之態度等一切情狀，量
    處如主文所示之刑。
三、如附表所示之物，為被告所有，且為其執行醫療業務所使用之藥械，應依法沒收
    之。至扣案之皮包一個，雖為被告裝附表所示之物，提至丙○○美容室為戊○○
    等人為醫療行為之物，然查該皮包非醫療用之藥械，且為被告之夫所有，非被告
    所有，自無從諭知沒收，附此敘明。
四、蒞庭檢察官另認：被告另意圖為自己不法所有，向乙○○及丙○○、佯稱為醫師
    ，所使用隆乳之人工脂肪，係由國外進口之純植物萃取物，絕無副作用云云，使
    乙○○、丙○○陷於錯誤，而分以六萬元、一萬元之代價，由被告於右述時地為
    其施行整型手術，此部分亦構成詐欺罪云云，訊據被告則堅決否認有上開詐欺犯
    行，查：
    (一)按犯罪事實應依證據認定之，無證據不得推定其犯罪事實，此刑事訴訟法第一
      百五十四條定有明文。又刑法第三百三十九條第一項詐欺取財罪之構成必以行
      為人有不法而取得財物之意思，實施詐欺行為，被害人因此行為，致表意有所
      錯誤，而其結果為財產上之處分，受其損害始足當之（最高法院十九年上字第
      一六九九號判例參照），若行為人於行為時客觀上並未施用何種詐術，則與刑
      法所定詐欺罪行無涉。
    (二)查據證人乙○○於台北地院前開案件法院審理時及本院審理時結證稱：伊稱被
      告為「陳小姐」，被告未自稱醫師，伊不知被告職業，並無人鼓吹伊讓被告為
      胸部整型，又因被告並未提及，故不知注射至胸部內者為何物，被告為伊施打
      前亦未宣稱施打之效果，只因愛漂亮想豐胸，也覺得價錢可接受，就讓被告整
      型等語，堪認被告為乙○○為胸部整型時，並未佯稱醫師，亦未訛稱所注射之
      物為純植物萃取絕無副作用等語，是被告並未對乙○○施用詐術，乙○○願接
      受被告為胸部整型，乃因其愛美想豐胸，及價錢可接受。
    (三)次查丙○○除於台北地院前開案件九十年六月八日審理時，於承辦法官提示證
      人即本件被告丁○證詞時稱：丁○說係台大醫院之醫師才敢讓丁○施打云云外
      ，餘於本件及台北地院前述案件偵審中均稱：係因乙○○讓被告施打的效果不
      錯，才想做，被告並未自稱醫師，不知被告之職業為何，其均稱呼被告為「陳
      小姐」等語，而被告亦未向乙○○自稱為醫師，乙○○均稱被告為「陳小姐」
      等情，亦如前述，堪認被告並未向丙○○自稱係台大醫院醫師，丙○○於其所
      犯詐欺、幫助被告行醫療業務行為案件行將辯論終結前，所稱被告自稱為台大
      醫師云云，顯為卸責之辯詞，不足採信。再查卷內亦無被告向丙○○訛稱：所
      用以隆乳者乃由國外進口純植物萃取物，絕無副作用之人工脂肪之證據，是亦
      無法證明被告對丙○○施用詐術。
    綜上所述，既無法證明被告有施用詐術詐欺乙○○、丙○○之犯行，此部分原應
    為無罪之諭知，然因檢察官認此與已起訴且經本院論罪科刑部分，或有連續犯（
    詐欺罪部分），或有牽連犯（無照執行醫療業務罪部分）之裁判上一罪關係，爰
    不另為無罪之諭知。
據上論斷，應依刑事訴訟法第二百九十九條第一項前段、修正前醫師法第二十八條第
一項、刑法第二條第一項但書、第十一條、第二十八條、第三百三十九條第一項、第
五十五條，罰金罰鍰提高標準條例第一條前段，判決如主文。
本案經檢察官林聰良到庭執行職務。
中        華        民        國    九十一    年一    月    三十一  日
                                          臺灣士林地方法院刑事第一庭
                                              法  官  江  翠  萍
右正本證明與原本無異。
如不服本判決，應於判決送達後十日內，向本院提出上訴狀。
                                              書記官  范  淑  芬
中        華        民        國    九十一    年    二    月      四    日
附錄本案論罪科刑法條：
刑法第三百三十九條第一項：
  意圖為自己或第三人不法之所有，以詐術使人將本人或第三人之物交付者，處五年
  以下有期徒刑、拘役或科或併科一千元以下罰金。
醫師法第二十八條：
  未取得合法醫師資格，擅自執行醫療業務者，處一年以上三年以下有期徒刑，得併
  科新台幣三萬元以上十五萬元以下罰金，其所使用之藥械沒收之。但合於左列情形
  之一者，不在此限：
  一、在中央衛生主管機關認可之醫院，於醫師指導下實習之國內醫學院、校學生或
      畢業生。
  二、在醫療機構於醫師指示下之護士、助產士或其他醫事人員。
  三、合於第十一條第一項但書規定者。
  四、臨時施行急救者。
  犯前項之罪因而致人傷害或死亡者，應依刑法加重其至二分之一，並負損害賠償之
  責。
附表：
┌──┬──────────┬──┬──┬──────────┬──┐
│編號│物    品    名    稱│數量│編號│物    品    名    稱│數量│
├──┼──────────┼──┼──┼──────────┼──┤
│一  │與矽膠成份相似之油質│ 四 │七  │針  二十二號        │ 九 │
│一  │狀液體（起訴書稱不知│    │    │                    │    │
│一  │名透明液狀物）      │    │    │                    │    │
├──┼──────────┼──┼──┼──────────┼──┤
│二  │Lidocaine（被告稱係 │ 二 │八  │Surgiud Blade 刀片  │ 乙 │
│二  │麻藥）              │    │    │                    │    │
├──┼──────────┼──┼──┼──────────┼──┤
│三  │空針1cc及5cc        │ 十 │九  │白帶膠帶            │ 乙 │
├──┼──────────┼──┼──┼──────────┼──┤
│四  │酒精棉花罐          │ 一 │十  │L'occitane  Cream   │ 乙 │
├──┼──────────┼──┼──┼──────────┼──┤
│五  │針  二十三號        │ 十 │十一│手術手套            │ 二 │
├──┼──────────┼──┼──┼──────────┼──┤
│六  │針  十八號          │十二│    │                    │    │
└──┴──────────┴──┴──┴──────────┴──┘
